【裁判字號】    89,聲再,205
【裁判日期】    890426
【裁判案由】    聲請再審
【裁判全文】
臺灣高等法院刑事裁定                  八十九年度聲再字第二五號
    再審聲請人
    即受判決人  甲○○
右列聲請人因恐嚇等案件，對於本院八十九年度上易字第三九四號，中華民國八十九
年三月二十七日確定判決（台灣台北地方法院八十八年度易字第二二四四號、台灣台
北地方法院檢察署八十八年偵字第三四九號），聲請再審，本院裁定如左：
    主  文
再審之聲請駁回。
    理  由
一、聲請意旨略以：原確定判決確有左列重要證據漏為審酌之情事，爰依刑事訴訟法
    第四百二十一條之規定聲請再審。
    (一)原確定判決認定被告涉犯重利罪，無非以告訴人於警訊時提出之利息計算表二
      紙為據，惟上開利息計算表乃告訴人委託被告代為書寫有關瑞品清潔公司之人
      員加班費及誤餐費，此在告訴人一審開庭時亦不敢否認，詎原確定判決未予採
      取，卻稱「該計算表茍為告訴人所經營清潔公司之帳款，按公司帳隱猶不及，
      焉有請債權人記帳之理」云云，根本牛頭不對馬嘴，蓋被告所稱係加班費及誤
      餐費並非帳款，原判決之認定殊有違誤。
    (二)原確定判決附表所列借款時間、金額、利息表與告訴人所提之利息計算表、被
      告臺灣銀行帳戶內存提紀錄，有諸多不符之處：(1)告訴人所提計算表上載八十
      七年一月十三日之十萬元、十萬元；二月五日之二十萬元；四月十四日之二十
      萬元；四月十五日之二十萬元；四月二十三日之四十萬元；七月二十九日之二
      十萬元；七月三十日之二十萬元；十月十三日之十萬元，原判決附表則無，亦
      未說明理由。(2)原判決附表新增八十七年二月十二日之十萬元、十萬元；三月
      五日之十萬元；九月二十九日之二十萬元、十萬元、十萬元、二十萬元，於告
      訴人所提計算表則無，憑空認定，亦未說明理由。(3)被告存摺於八十七年一月
      至十月間有關存提紀錄（一審法院有函調），均與上開告訴人所提計算表、原
      確定判決附表所載日期、金額不相吻合。
    (三)告訴人於八十八年九月二十八日原審審訊時證稱：「有拿利息，約每十萬元拿
      二、三千，期限沒有特別說，有錢時再將票軋入」云云，則其所說利息也不過
      月息百分之二或三，原判決對此有利於被告之證言，未加採取，亦未說明理由
      。
    (四)本件告訴人與被告本為舊識，來往密切，被告基於告訴人請託借錢週轉已有一
      、二年時間，均無問題，惟最後告訴人因系爭三張支票退票，為脫免票據責任
      ，始提本案告訴，且因訴訟確定判決耗時年餘，還錢亦有緩期清償利益，是本
      件顯無「乘人急迫、輕率、無經驗」之情形，殊與刑法重利罪構成要件不合。
二、按不得上訴於第三審法院之案件，其經第二審確定之有罪判決，如就足生影響於
    判決之重要證據漏未審酌者，固得為受判決人之利益聲請再審，刑事訴訟法第四
    百二十一條定有明文，惟所謂「足生影響於判決之重要證據漏未審酌」，係指該
    證據業經法院予以調查或經聲請調查而未予調查，致於該確定判決中漏未加以調
    查，而該證據如經審酌，如足生影響該判決之結果，而為被告有利之判決而言。
    如當事人所提出之證據，不足以影響判決之結果，或第二審法院依調查之結果，
    本於論理法則、經驗法則，取捨證據後，認定事實者，即難據以開始再審之程序
    。
三、查再審聲請人所提上開再審之意旨，其(一)，本件確定判決據為有罪依據之利息計
    算表，業經本院審判法官於該判決理由欄中表明其證據取捨之心證，有該判決書
    繕本附卷可稽，即與「足生影響於判決之重要證據漏未審酌」之情形有間，再觀
    其所稱「帳款」無非係指「支出帳」，核與聲請人所述之加班費、誤餐費云云，
    亦非有異，則因不論收、支帳款均可表明某程度之資力狀況，是原確定判決本於
    論理法則、經驗法則，取捨證據，並無違誤。其(二)，原審理法院認定聲請人即被
    告實際借貸金額、天數、利息、償還利息及預扣利息之判決附表，如其理由欄所
    述，係按利息計算表之記載內容，審酌告訴人朱清風、翁梅華之證述及相關事證
    而製成，是顯非僅據單一物證即利息計算表而為論斷，自可能與該利息計算表有
    異，則聲請人徒以該判決附表之增、略或與其所提證據之差異，逕據爭執法院證
    據取捨之結果，未能具體指述有何重要證據漏未審酌而致該判決附表有足生影響
    判決之違誤，於法即有未合，要難謂有再審之原因。又其(三)、(四)，聲請人或自行
    認定（查告訴人八十八年九月二十八日原審之證述，並未言及計息期間，聲請人
    即自述告訴人係稱「月息」百分之二或三）或再行置詞而辯稱已無重利之犯行，
    則顯非刑事訴訟法第四百二十一條所謂「足生影響於判決之重要證據漏未審酌」
    之情形，自不符合聲請再審之規定。綜上所述，本件聲請人所舉聲請再審之理由
    ，揆諸首揭說明，應與重要證據漏未審酌無涉，核與上引法條所定並不相符，而
    認無再審之理由，自應依法予以駁回。
四、據上論斷，應依刑事訴訟法第四百三十四條第一項，裁定如主文。
中      華      民      國    八十九    年      四      月    二十四    日
                              臺灣高等法院刑事第二庭
                                  審判長法  官  戴  章  甫
                                        法  官  林  銓  正
                                        法  官  黃  金  富
右正本證明與原本無異。
不得抗告。
                                        書記官  鄭  靜  如
中      華      民      國    八十九    年      四      月    二十七    日


司法院資訊處製作；財團法人民間司法改革基金會備份。
